臺灣高等法院民事判決　　　　　　　　100年度上易字第160號
上　訴　人　陳彩雲
訴訟代理人　張藝騰律師
被上訴人　　許振華
上列當事人間請求給付租金事件，上訴人對於中華民國99年12月
31日臺灣桃園地方法院99年度訴字第1102號第一審判決提起上訴
，本院於中華民國100年5月31日言詞辯論終結，判決如下：
    主    文
上訴駁回。
第二審訴訟費用由上訴人負擔。
    事實與理由
一、本件上訴人起訴主張：
（一）門牌號碼桃園縣龜山鄉○○路○段951號之房屋（下稱系爭
      房屋）乃兩造所共有應有部分各 1/2。被上訴人將系爭房
      屋出租他人，自民國（下同）96年 1月1日迄今3年期間之
      租金均由被上訴人全數取走，包括：(1)房客簡向榮自96年
      1月1日起至99年 4月承租41個月，每月租金新台幣（下同
      ）33,000元，共1,353,000元；(2)房客林德生月租6千元，
      承租29個月，共174,000元；(3)房客彭成得月租5千元，承
      租 17個月，共85,000元；以上共計1,612,000元。上訴人
      為系爭房屋之共有人，對於系爭房屋之租金應有一半之權
      利。被上訴人應將前開3年間所收租金之一半即806,000元
      給付上訴人。
（二）兩造就系爭房屋早已有分管契約，約定系爭房屋由上訴人
      管理使用出租予第三人收取租金。兩造迄今未依法改變此
      分管契約，被上訴人逕將之出租，應屬不當得利，應全部
      返還上訴人，惟上訴人僅有房屋所有權 1/2，故請求返還
      1/2 。兩造並未共有綠野山莊，該房地之管理使用與系爭
      房屋之分管契約無涉。
（三）兩造雖於本院97年度重家上字第17號離婚訴訟中成立訴訟
      上和解，但僅就離婚及精神慰撫金請求部分達成和解，未
      包含本件訴訟標的等情。爰依共有之法律關係，聲明求為
      判決：被上訴人應給付上訴人 806,000元，及自支付命令
      聲請狀繕本送達翌日起至清償日止，按週年利率 5％計算
      之利息。
二、被上訴人則以：
（一）系爭房屋租金並非全由被上訴人收取，且房客簡向榮之租
      金為每月27,000元非3萬元；又房客林德生係自98年8月21
      日起承租，目前租約租期自99年 8月21至100年8月20日止
      ，每月租金為 6千元，上訴人稱林德生先前已承租29個月
      並非事實。另房客彭成得自承租以來之租金，均由上訴人
      收取，被上訴人未曾向彭成得收取分文租金。且被上訴人
      使用系爭房屋的部分，並未超出被上訴人的應有部分之範
      圍。且系爭房屋的水電費、瓦斯費、電話費都是被上訴人
      支付。
（二）兩造實際上擁有兩棟房子，其中一棟位於龜山鄉綠野山莊
      登記在上訴人名下，但實係被上訴人出資所購買，先前綠
      野山莊的12個房間之租金都由被上訴人收取，但上訴人提
      離婚訴訟後，租金就改由上訴人收取。另一棟就是系爭房
      屋，系爭房屋坐落之土地，上訴人之所有權應有部分為13
      ％，被上訴人應有部分為87％，目前被上訴人係收取 2位
      住在一樓房客即林德生、簡向榮的租金，被上訴人則住在
      四樓的其中 1間房間，其餘二、三、四樓的房間都遭上訴
      人反鎖，而五樓則是兩造及兩造子女共同使用。上訴人主
      張其對系爭房屋租金有 1/2之權利，則被上訴人亦可請求
      上訴人給付系爭土地之租金。況兩造已於100年1月14日在
      本院97年度重家上字第17號離婚訴訟中成立訴訟上和解，
      兩造就婚姻關係存續期間所生民事上一切權利義務關係，
      除剩餘財產分配請求權外均相互拋棄，不再向對方請求，
      上訴人於和解成立後提起上訴，顯無理由等語，資為抗辯
      。
三、原審判決駁回上訴人之訴，上訴人不服提起部分上訴，其上
    訴聲明為：(一)原判決廢棄。(二)被上訴人應給付上訴人702,50
    0 元，及自支付命令送達翌日起至清償日止按年息百分之五
    計算之利息。(三)第一、二審訴訟費用由被上訴人負擔。上訴
    人就原審判決駁回其請求超過 702,500元部分，未據聲明不
    服，已告確定。被上訴人答辯聲明為：上訴駁回，第二審訴
    訟費用由上訴人負擔。
四、本件經依民事訴訟法第463條準用同法第270條之1第 1項第3
    款規定，整理兩造不爭執事項並協議兩造簡化爭點為：
（一）兩造不爭執事項：
  １、兩造於69年12月22日結婚，上訴人於96年9月7日起訴請求
      與被上訴人離婚及分配剩餘財產，嗣兩造於100年1月15日
      於本院97年度重家上字第17號請求離婚等上訴事件，依民
      法第1052條之 1規定達成立訴訟上和解離婚，其和解成立
      內容第三點約定「兩造就婚姻關係存續期間所生民事上之
      一切權利義務關係，除剩餘財產分配請求權外均相互拋棄
      ，不再對他造請求。」。
  ２、被上訴人於80年11月7日取得坐落桃園縣龜山鄉○○段148
      地號土地所有權應有部分87/100，及其上建物門牌號碼桃
      園縣龜山鄉○○路○段951號房屋所有權應有部分1/2；上
      訴人則於80年11月13日取得上開土地所有權應有部分13/1
      00及房屋所有權應有部分1/2。 系爭房屋之建物登記謄本
      ，該房屋登記為1至3層樓，惟實際上有增建4、5樓。
  ３、上訴人於83年7月12日取得坐落桃園縣龜山鄉○○段345地
      號土地，及其上建物門牌號碼桃園縣龜山鄉綠野山莊22號
      房屋所有權，嗣於96年3月1日將上開建物移轉於兩造所生
      之子許旻棋、許旻棟共有。
  ４、兩造取得上開不動產後至95.12.31止，綠野山莊房屋租金
      由被上訴人收取，本件系爭房屋租金則由上訴人收取。96
      年1月1日開始系爭房屋由被上訴人收取系爭房屋租金，綠
      野山莊之租金則由上訴人收取。
（二）兩造爭點：
      上訴人可否請求被上訴人給付所收取系爭房屋自96年1 月
      1日起至99年4月30日止租金額之半數？及其數額？
五、茲就上開爭點，析述本院得心證之理由如下：
（一）按和解成立者，與確定判決有同一之效力，民事訴訟法第
      380條第1項定有明文。查兩造於另件本院97年度重家上字
      第17號上訴人訴請離婚等事件，於100年1月14日成立訴訟
      上和解，其和解成立內容第三點載明「兩造就婚姻關係存
      續期間所生民事上之一切權利義務關係，除剩餘財產分配
      請求權外均相互拋棄，不再對他造請求。」，有和解筆錄
      影本在卷可稽（見本院卷第32頁）。兩造既除剩餘財產分
      配請求權外，就婚姻關係存續期間所生其他民事上之一切
      權利義務，合意相互拋棄，不再對他造請求，則上訴人本
      件請求被上訴人給付系爭房屋96年1月1日起至99年 4月30
      日止租金之半數，即難認為有據。上訴人聲請傳喚證人簡
      向榮、林德生、許旻棋用以證明系爭房屋之租金數額，亦
      無必要，併此敘明。
（二）上訴人雖主張兩造於上開本院97年度重家上字第17號事件
      訴訟中僅爭執是否具離婚事由、剩餘財產差額分配請求權
      及因離婚所生非財產上損害，於該訴訟中從未爭執本件租
      金之給付，上開和解筆錄和解成立內容第三點的範圍，不
      及於本件訴訟標的云云。查兩造關於本件租金之爭議，固
      不在兩造上開本院97年度重家上字第17號事件之訴訟標的
      範圍內，惟按當事人就未聲明之事項或第三人參加和解成
      立者，得為執行名義，民事訴訟法第380條之1定有明文。
      是就訴訟標以外之事項，於訴訟中一併為和解，本為法之
      所許，而和解有使當事人所拋棄之權利消滅及使當事人取
      得和解契約所訂明權利之效力，民法第 737條定有明文，
      上訴人主張其仍得為本件之主張，應非可取。
（三）上訴人雖又主張兩造於本院97年度重家上字第17號事件，
      僅就離婚及因離婚所生之非財產上之精神慰撫金部分，達
      成和解，和解之範圍並未包含本件之請求云云，並提出99
      年11月26日本院97年度重家上字第17號事件準備程序筆錄
      為憑（見本院卷第55至61頁），惟為被上訴人所否認。查
      兩造於99年11月26日本院97年度重家上字第17號事件準備
      程序，固陳稱「請法官先就離婚部分及因離婚所生之非財
      產上之精神慰撫金先予以和解」等語，惟經該事件法官勸
      諭結果，兩造仍未達和解之合意而不同意和解（見本院卷
      第57頁），迄至100年1月14日方就和解筆錄所載和解成立
      內容成立和解（見本院卷第32頁），尚難以上開99年11月
      26日準備程序筆錄之記載，認兩造於100年1月14日僅就離
      婚及及因離婚所生之精神慰撫金部分為和解。況剩餘財產
      差額分配部分，本不在兩造和解之範圍，兩造若僅就離婚
      及及因離婚所生之精神慰撫金部分為和解，上開和解筆錄
      即無記載和解成立內容第三點之必要，上訴人主張兩造於
      本院97年度重家上字第17號事件所成立之和解範圍不包括
      本件請求云云，並無可取，其聲請傳喚證人即其於本院97
      年度重家上字第17號離婚事件之訴訟代理人簡良夙律師，
      核無必要，附此敘明。
六、綜上所述，兩造就婚姻關係存續期間所生其他民事上之一切
    權利義務，除剩餘財產分配請求權外，已合意相互拋棄，不
    再對他造請求，上訴人請求被上訴人給付系爭房屋96年1月1
    日起至99年 4月30日止租金之半數，自屬無據。從而，上訴
    人本於共有之法律關係，請求被上訴人給付 702,500元，及
    自支付命令送達翌日起至清償日止按年息百分之五計算之利
    息，為無理由，不應准許。原審為上訴人敗訴之判決，並無
    不合。上訴意旨指摘原判決不當，求予廢棄改判，為無理由
    ，應予駁回。
七、本件事證已臻明確，上訴人聲請傳喚證人簡向榮、林德生、
    許旻棋，及兩造其餘之攻擊防禦方法及所提證據，經審酌後
    認均無礙判決之結果，爰不予一一論述。
八、據上論結，本件上訴為無理由，依民事訴訟法第449條第1項
    、第78條，判決如主文。
中    華    民    國   100    年    6     月    14    日
                    民事第三庭
                        審判長法  官  林敬修
                              法  官  黃豐澤
                              法  官  張靜女
正本係照原本作成。
不得上訴。
中    華    民    國   100    年    6     月    14    日
                              書記官  蕭麗珍